【裁判字號】    90,上易,512
【裁判日期】    901211
【裁判案由】    恐嚇取財
【裁判全文】
臺灣高等法院臺南分院刑事判決             九十年度上易字第五一二號    Ｃ
      上  訴  人
      即  被  告  庚  ○  ○
右上訴人因恐嚇取財案件，不服臺灣臺南地方法院八十九年度易字第二六八三號中華
民國九十年三月五日第一審判決（起訴案號：臺灣臺南地方法院檢察署八十九年度偵
字第一００二八號），提起上訴，本院判決如左：
      主      文
上訴駁回。
      事      實
一、庚○○曾有恐嚇、偽造文書、竊盜、詐欺、侵占、恐嚇取財等多項不法前科，於
    八十六年五月二十八日因恐嚇罪經法院判處有期徒刑二年十月確定，於八十八年
    七月十五日執行完畢，最後一次因恐嚇罪經法院判處有期徒刑四年六月確定，經
    入獄執行後甫於八十九年六月二十日假釋出獄，猶不知悔改，復意圖為自己不法
    之所有，並基於概括犯意，連續自八十九年八月間起，以取自某名為「乙○○」
    者所交付俗稱『王八機』之0000000000號盜拷行動電話，分別於(1)八
    十九年八月十五日十九時四十分許，打行動電話至臺南縣佳里鎮○○路三七號「
    丙○○診所」，佯稱其綽號「金仔」向診所負責人丙○○（醫師）恫嚇稱：「借
    故與女子亂搞性關係，現女子之朋友託渠出面要對醫生做出不人道的行為」等語
    ，約二十分鐘後（即同日夜晚二十時許），庚○○再次以電話對丙○○恫稱：「
    醫院因生意太好，影嚮同業，是同業要他出面處理，如果交付新臺幣（下同）五
    十萬元，伊就不管這事」，經丙○○一再苦苦要求，庚○○將勒索金額降為二十
    五萬元，並留下0000000000號行動電話要丙○○主動連絡交款事宜，
    惟丙○○以病患人多無法交款予以推辭，庚○○乃於翌日再度打電話給丙○○，
    指示其至佳里鎮○○路「黃東公園大飯店」之電梯內找紙條，依字條指示交款，
    並恐嚇稱若向白道（警察）報案，揚言對其不利，致使丙○○心生畏懼，遂向警
    方報案，然並未交付錢財，致使庚○○恐嚇取財未得逞。警方人員據報後依法向
    檢察機關聲請對0000000000號行動電話實施監聽。(2)經實施電話監聽
    結果，赫然發現庚○○又於同年八月二十五日上午九時五十分許，自稱係「黑道
    」之男子，以0000000000號行動電話去電嘉義縣朴子市「上林診所」
    負責人丁○○（醫師），表示伊係受人委託要對其不利，如願付現金五萬元及付
    十萬元給慈濟功德會，就可以不接受委託，並約定當日上午十一時在嘉義縣朴子
    市○○○道小吃部」前交款，遂由庚○○如期順利勒索得丁○○所交付之現款五
    萬元及以發票人「上林診所」所簽發之第一商業銀行朴子分行面額十萬元（支票
    抬頭－慈濟功德會）支票一張。(3)於八十九年八月二十七日向位於臺南縣善化鎮
    己○○醫院己○○醫師，以同上手法去電實施恐嚇，並勒取財物，造成己○○心
    生畏怖，然因庚○○未現身，致未得逞。(4)於同年八月二十八日上午八時三十四
    分許，以同上行動電話嘉義大仁醫院甲○○醫師恫稱：係受人委託要對其不利，
    如果願付現金五萬元給他及五萬元給慈濟功德會，他就可不接受委託等語，致甲○○心生恐懼，於當日中午十二時十分許，在嘉義市○○路張訓銘婦產科前交付
    現金十萬元給庚○○。嗣警方人員據電話監聽及循線追查結果得知，庚○○一向
    行蹤不定，而暫住臺南縣佳里鎮「黃東公園大飯店」內，乃於同年八月二十九日
    下午十九時四十分許，在「黃東公園大飯店」第六０六號房將庚○○查獲，並當
    場扣得庚○○因恐嚇「上林診所」所得之支票（面額十萬元）一張及00000
    00000號行動電話一具、筆記手冊一本等物。
二、案經臺南縣警察局佳里分局報請臺灣臺南地方法院檢察署檢察官偵查起訴。
      理      由
一、訊之上訴人即被告庚○○矢口否認有右揭犯行，辯稱：本案係因伊在酒店發現臺
    南縣警察局佳里分局刑事組長，帶小姐出場，組長怕伊檢舉，而陷害伊，伊從未
    恐嚇過本案被害人，警方所稱之行動電話是乙○○在使用，伊從未使用過，扣案
    之十萬元支票一張是乙○○向伊買手錶時所交付，手錶價款十二萬元，乙○○付
    伊七萬元現金，另要伊捐五萬元給慈濟功德會，所以乙○○拿一張十萬元支票給
    伊，其中五萬元是乙○○的，五萬元是伊的，共十萬元要捐款；又證人均是受警
    方壓迫才胡亂指認伊，伊在檢察署時，值日檢察官說伊如果承認就能交保，伊信
    以為真，才在檢察署承認上開犯行是伊所作的，結果竟遭冤枉收押，伊並無恐嚇
    取財犯行云云。
二、經查：
  (一)右揭事實業據被告庚○○於偵查中供承不諱（詳偵查卷第三一、三八、三九、七
    五頁），並二次具狀自陳在案（詳偵查卷第四一至四三、四五至四七頁），且核
    與被害人丙○○、丁○○、甲○○、己○○於警訊中所指訴情節相符，亦與證人
    吳義雄、許義雄、許其清、林國男、戊○○於警訊中所證述事實符合，復有監控
    錄音帶及錄音內容譯本附卷可稽，而上開錄音帶經本院送請內政部警政署刑事警
    察局做聲紋鑑定，經該局以語音圖譜析比對法、語音聆聽比對法，鑑定結果：(一)
    語音圖譜分析比對：比對字數共四十字，其中十分相似者三十五字，約佔百分之
    八七．五，相符者二十五字。(二)語音聆聽比對：未知語者與已知語者間之語音音
    質、腔調等無明顯不同之處，有該局九十年八月二十七日（九０）刑鑑字第一八
    一八六九號鑑驗通知書在卷足憑。另有被告因恐嚇丁○○而取得之支票影本及領
    結各一紙在卷可證，被告於偵查中自白犯罪事實，核與事證相符，洵堪採信。
  (二)被害人丙○○遭恐嚇後，警方向檢察官聲請就0000000000號行動電話
    實施監聽，共錄有監聽錄音帶七捲及丙○○遭恐嚇錄音帶三捲在卷可稽，嗣被告
    到案後，丙○○經通知到臺南縣警察局佳里分局偵訊室辨識被告之聲音，其證稱
    ：「確實是八十九年八月十五日晚上十九時四十分許，打電話向我恐嚇取財的人
    之聲音沒錯，因他在八十九年八月十六日向我索錢失敗後，至今打電話到我診所
    恐嚇、威脅我有十幾通電話，平均一天一至二通電話，我都有錄音，所以對他的
    聲音我非常熟悉，我確認是他的聲音沒有錯」等語（詳八十九年八月二十九日警
    訊筆錄）。另被害人丁○○則證稱：「我不認識自稱是黑道的男子，且交款時，
    歹徒是坐在車內僅搖下一點車窗未下車，所以並未看清楚歹徒之容貌，但他打電
    話至診所向我恐嚇勒索財物時，是由我接聽電話，我可以指認出他的聲音，．．
    我現聽庚○○的聲音，我很肯定他就是向我恐嚇勒索財物，自稱是黑道之男子沒
    有錯，扣案之支票乙張是我被恐嚇勒索之贓物」等語（詳同日警訊筆錄），是被
    害人丙○○及丁○○明確指認被告之聲音即為向渠等恐嚇取財之人無誤。
  (三)被害人丁○○係於八十九年八月二十五日遭恐嚇，並於同日上午十一時左右，在
    嘉義縣朴子市○○○道小吃部」前交款等情，業據丁○○指述綦詳，唯其並未看
    清楚歹徒容貌，亦如前述，然證人許其清指稱：「我於八十九年八月二十五日上
    午十時三十分許，在佳里鎮之黃東公園大飯店前載庚○○，載到朴子鎮○○○路
    之合作金庫附近有停留，庚○○打電話給一位醫師，請他至合作金庫附近，當庚○○與乙名男子碰面後，該名男子即拿了一包用塑膠袋裝的東西給庚○○，庚○○沒有下車，．．庚○○到朴子鎮後，即在車上打了四、五通電話，都是打給一
    位醫師，我不知道內容，但有說「已到朴子鎮」、「在ⅩⅩ自助餐前等你」．．
    ．」等語（詳八十九年八月二十九日警訊筆錄），核與丁○○遭恐嚇取財之時間
    、地點相符，況且被告為警查獲時，警方亦從被告投宿之黃東公園大飯店第六０
    六號房間內扣得丁○○以發票人「上林診所」所簽發之第一商業銀行朴子分行面
    額十萬元（支票抬頭─慈濟功德會）支票一張，足證被告即係向被害人丁○○恐
    嚇取財之人無訛。
  (四)又被害人大仁醫院醫師甲○○指稱：「我於八十九年八月二十八日上午八時三十
    四分許，接獲自稱姓謝的不詳姓名男子來電向我恐嚇表示「係受人委託要對我不
    利，如果我願付現金五萬元給他及五萬元給慈濟功德會，他就可不接受委託」，
    我聽後心裡很害怕，就於當日中午十二時十分左右，在嘉義市○○路張訓銘婦產
    科前交付現金十萬元給歹徒，歹徒當時是坐在乙部車號ＳＫ－九九八七號自小客
    車內，在交款時，歹徒是坐在車內將車窗搖下來，所以歹徒的容貌我看的很清楚
    ，經我察看照片中之庚○○，我很肯定就是向我恐嚇勒索財物，自稱是姓謝之男
    子沒錯」等語（詳八十九年八月三十日警訊筆錄），而車號ＳＫ－九九八七號自
    小客車車主林國男則證稱：「我以開車為業，八十九年八月二十八日上午約九時
    三十分左右，有一名我以前搭載過的男子打我的行動電話叫我於十時三十分左右
    到佳里鎮黃東公園大飯店載他到嘉義，．．該男子叫我載他到嘉義市○○路張訓
    銘婦產科前停車，過了不久就有一位持杖的男子拿一包東西過來給他，而他也
    拿了一包東西給對方後，我們就離開返回佳里黃東公園大飯店，．．（問：現警
    方提供庚○○之照片，請你詳細指認是否看過他？）他就是於八十九年八月二十
    八日叫我的車前往嘉義市○○路張訓銘婦產科前向另一男子拿一包東西之人沒錯
    」等語（詳同上日警訊筆錄），與被害人甲○○之指述完全一致，被告庚○○有
    於八十九年八月二十八日向被害人甲○○恐嚇取財得逞，確屬實情。
  (五)計程車司機許義雄於警訊證稱：「我並不認識庚○○，是他打電話到車行叫車，
    我去載他才見過他，我第一次載他時，他曾問我說最近你們佳里鎮○○路有一家
    醫院遭人恐嚇，那家診醫生叫什麼名字你是否知道，我回答不知道，過了沒有幾
    分鐘，他就告訴我那醫生的名字叫丙○○」等語（詳同日警訊筆錄），被告如與
    本案無涉，豈會知道丙○○遭恐嚇之事？
  (六)另被告之女友戊○○稱：「剛認識時，庚○○曾以蘇明華名義留下一支0000
    000000號行動電話供我與他聯絡之用」等語，並提出筆記本一頁，內載有
    「蘇明華」、「0000000000」，有該筆記本內頁影本一紙附卷可按。
    且被告為警查時，曾扣得其以黃東公園大飯店便條紙二張，上記載有「２３１１
    １１」「0000000」「0000000」「0000000」「0000
    000」「0000000」「0000000000」「000000000
    0」等電話號，又該二張便條紙上之字跡均被告所書寫，亦經被告供承在卷（詳
    本院九十年五月十六日訊問筆錄），而上開電號碼均在警方監控0000000
    000號電話時出現，有上開監控電話譯文在卷可按，並參酌前述聲紋比對結果
    ，被告辯稱其從未使用過0000000000號行動電話云云，顯與事實不合
    ，自不可採。又被告辯稱0000000000號電話，係「乙○○」之人所使
    用，而該乙○○係其於臺灣臺南監獄服刑時認識之朋友，經本院向臺南監獄查證
    結果，臺灣臺南監獄於七十一至七十四年間並無「乙○○」之人在該監執行，益
    證被告所言不實。
  (七)況被告於八十九年八月三十日，在臺灣臺南地方法院檢察署接受值日檢察官偵訊
    時，供承確有右揭恐嚇取財犯行，有八十九年八月三十日偵訊筆錄在卷足參，雖
    被告於本院審理中辯稱：值日檢察官說伊如果承認就能交保，伊信以為真，才在
    檢察署承認云云，然值日檢察官於同日偵訊完畢之後，即向本院聲請羈押被告獲
    准，則被告於當日已知無法交保之事，如之前之供陳係受利誘所致，又何以在八
    十九年九月四日、八十九年九月十三日分別具狀，及八十九年九月八日、同年月
    十九日檢察官偵訊時一再供承恐嚇取財事實，此有被告陳情狀二份及八十九年九
    月八日、九月十九日偵訊筆錄在卷可按。被告事後翻異前供，辯稱係「乙○○」
    之人所為，乃圖卸之詞，亦無足採。綜上所述，被告所辯，核與證據均不相符，
    顯係犯後圖卸刑責之詞，均無足採，本件事證明確，被告犯行足以認定。
  (八)至於被告聲請傳訊證人莊順治、司機許其清、林國男及許義雄等人。按證人在偵
    查中，已經合法訊問，其陳述明確別無訊問之必要者，不得再行傳喚。刑事訴訟
    法第一百九十六條定有明文。本案證人許其清、林國男及許義雄等人，於警訊中
    已分別指述明確，有上開警訊筆錄在卷可考，自無再予訊問之必要，故不再行傳
    喚。而證人莊順治部分，被告稱可證明其於八十九年八月十六日上午九時五十分
    至同日上午十時四十五分間之行跡（詳被告九十年一月十日聲請狀），唯本案起
    訴部分，並未指稱被告於該特定時段有何不法行為，故無傳喚該證人到庭作證之
    必要。另聲請與證人戊○○對質一節，因戊○○經本院傳拘無著，有送達證書及
    拘票附卷可查，且被告使用0000000000號電話，既已查明，與戊○○
    對質之請求即無此必要，均併此敘明。
三、被告庚○○意圖為自己不法之所有，並基於概括犯意，連續自以0000000
    000號盜拷行動電話，分別向「丙○○診所」負責人丙○○恐嚇勒索五十萬元
    ，嗣降為二十五萬元，致使丙○○心生畏懼，報案未交付錢財，恐嚇取財未得逞
    。又自稱係「黑道」之男子，以0000000000號行動電話向「上林診所
    」負責人丁○○恐嚇勒索得款五萬元及以發票人「上林診所」所簽發之第一商業
    銀行朴子分行面額十萬元（支票抬頭─慈濟功德會）支票一張。另向己○○醫院
    己○○醫師恐嚇勒取財物未得逞。又以同上行動電話向嘉義大仁醫院甲○○醫師
    恐嚇得款十萬元。核被告所為，係犯刑法第三百四十六條第一項、第三項恐嚇取
    財既遂、未遂罪。被告先後多次恐嚇犯行，或既遂或未遂，惟均時間緊接、犯罪
    構成要件相同，顯係基於概括犯意反覆為之，應依連續犯之規定，論以一恐嚇取
    財罪既遂罪，並依法加重其刑。又被告於八十六年五月二十八日因恐嚇罪為法院
    判處有期徒刑二年十月確定，於八十八年七月十五日執行完畢，有臺灣高等法院
    被告全國前案紀錄表一件在卷可按，其於五年以內再犯本件有期徒刑以上之罪，
    為累犯，依刑法第四十七條規定，遞予加重其刑。
四、原審以被告庚○○罪證明確，因予適用刑法第五十六條、第三百四十六條第一項
    、第四十七條、罰金罰鍰提高標準條例第一條規定，並審酌被告前有竊盜、詐欺
    、恐嚇、偽造文書等多項不良犯行紀錄，本件案發時尚因恐嚇取財罪假釋中，於
    假釋出獄後即多次向他人恐嚇財物，足徵惡性未改，犯後又飾詞狡辯，均無任何
    悔意，惡性非淺，實不宜輕縱，且所為對於社會安定影響甚鉅等一切情狀，從重
    量處有期徒刑五年六月。並敘明扣案行動電話二支、臺南郵局帳號000000
    00號帳戶支票一張及戊○○筆記手冊一本，或無證據證明為被告供犯罪所用、
    犯罪所得之物，或非為被告庚○○所有之物，均不予沒收。另認公訴人認被告尚
    有向陳清煌診所、萬通銀行恐嚇取財未遂犯嫌部分。經查該部分雖有監聽錄音帶
    及譯文在卷可參，然譯文中被告並未提出索取財物之要求，尚難認被告就該部分
    行為已達著手於恐嚇取財實行行為之階段，此外，復查無證據足資證明被告就此
    確有恐嚇取財未遂行為，唯公訴人既認該部分與前開論罪科刑部分有裁判上一罪
    關係，爰不另為無罪之諭知。本院經核原判決認事用法，並無不合，量刑亦稱允
    當。上訴意旨，仍執陳詞，指摘原判決不當，為無理由，應予駁回。
據上論斷，應依刑事訴訟法第三百六十八條，判決如主文。
本案經檢察官劉榮堂到庭執行職務。
中    華    民    國      九十      年      十二      月      十一      日
                                  臺灣高等法院臺南分院刑事第五庭
                                      審判長法官  茆    臺    雲
                                            法官  蔡    長    林
                                            法官  李    文    福
右正本證明與原本無異。
不得上訴。
                                      法院書記官  李    良    倩
中    華    民    國      九十      年      十二      月     十二       日
附錄法條：
刑法第三百四十六條
意圖為自己或第三人不法之所有，以恐嚇使人將本人或第三人之物交付者，處六月以
上五年以下有期徒刑，得併科一千元以下罰金。
以前項方法得財產上不法之利益或使第三人得之者，亦同。
前二項之未遂犯，罰之。


司法院資訊處製作；財團法人民間司法改革基金會備份。
